【裁判字號】    91,訴,1875
【裁判日期】    920515
【裁判案由】    傷害致死
【裁判全文】
臺灣板橋地方法院刑事判決                        九十一年度訴字第一八七五號
    公  訴  人  臺灣板橋地方法院檢察署檢察官
    被      告  乙○○
    指定辯護人  甲○公設辯護人黃青慧
右列被告因過失致人於死案件，經檢察官提起公訴（九十一年度偵字第五０三七號）
，甲○判決如左：
    主  文
乙○○因過失致人於死，處有期徒刑拾月，緩刑貳年。
    事  實
一、乙○○與陳淑里係兄妹關係，平日感情甚篤，乙○○偕其幼女於民國（下同）九
    十年十二月十四日，前往臺北縣三峽鎮○○路○段一一四號之陳淑里及其父母共
    同住處，於同日十時許，因乙○○之幼女欲吃蘋果，乙○○即帶其幼女至該處之
    廚房，正持水果刀一把欲削蘋果，適陳淑里進入廚房，而與乙○○之幼女逗玩，
    陳淑里即將蘋果搶去，並將乙○○之幼女逗哭，乙○○當時係手持水果刀之利刃
    ，即應注意其需謹慎持該水果刀，不可恣意持水果刀在他人面前比劃，且依其智
    識能力及當時情形均無不能注意之情事，竟疏未注意，乙○○即基於逗弄陳淑里
    之意，在陳淑里面前，以手持水果刀在其肩膀處前比劃晃動，而叫陳淑里不要靠
    過來，陳淑里見狀即往後退，惟撞到在其背後之乙○○幼女，陳淑里身體即往前
    傾，乙○○所持之水果刀適刺中陳淑里之左胸，嗣陳淑里經送醫急救，於九十年
    十二月十四日二十時許，因心包膜出血和左側血胸而出血性休克死亡。乙○○並
    於犯罪後，在有偵查犯罪職權之公務員查知其為犯人前，主動向臺北縣政府警察
    局三峽分局吉埔派出所陳述犯罪而接受裁判，並經警扣得前揭水果刀一把。
二、案經乙○○於犯罪被發覺前自首而由臺北縣政府警察局三峽分局報請臺灣板橋地
    方法院檢察署檢察官偵查起訴。
    理  由
一、右揭事實，業據被告乙○○迭於警訊、偵查及甲○審理時坦承不諱，並有扣案之
    水果刀一把足資佐證。又被害人陳淑里確因本件被告行為致心包膜出血和左側血
    胸而出血性休克死亡之情，亦經臺灣板橋地方法院檢察署檢察官率同法醫相驗及
    解剖鑑定屬實，有勘驗筆錄一份暨相驗屍體證明書、法務部法醫研究所（九０）
    法醫所醫鑑字第一六六四號鑑定書各一份附卷可稽。
二、按因自己行為致有發生一定結果之危險者，負防止其發生之義務，刑法第十五條
    第二項定有明文。經查，本件扣案之水果刀，約長三十公分，一端係黑色塑膠把
    手，另一端係尖銳之鐵質所構成，業經甲○當庭勘驗屬實（見甲○九十二年二月
    十九日訊問筆錄），而被告係一成年人，其手持水果刀之利刃，稍一不慎，即有
    發生刺到他人而致人死亡之危險，其即應注意不可恣意持水果刀在他人面前比劃
    ，此為因被告持刀之前行為，致有發生一定結果之危險，所應負之客觀必要注意
    義務，則被告依其智識能力及當時情形均無不能注意之情事，竟疏未注意，仍恣
    意持水果刀之利刃在被害人陳淑里面前比劃，因而刺中陳淑里之左胸部致其死亡
    ，被告顯有過失，且其過失行為與被害人陳淑里之死亡間有相當因果關係甚明。
    本件事證業臻明確，被告犯行洵堪認定，應予依法論處。
三、核被告乙○○所為，係犯刑法第二百七十六條第一項之過失致人於死罪。公訴人
    雖認被告所犯為刑法第二百七十七條第二項之傷害致死罪嫌，惟查：(1)被告於警
    訊時即供稱：當時伊在廚房拿著水果刀，在切蘋果給小孩吃，當時伊妹妹就跟伊
    說她也要，伊就開玩笑，拿著水果刀在伊之妹妹面前比劃，伊之妹妹就上前來，
    伊不小心就刺到伊妹妹左胸部位．．伊當時握著刀柄，刀尖向前晃動，開玩笑叫
    她不要靠過來，結果她往前向伊靠近，伊不小心就刺到她等語（見九十年度相字
    第一三０三號相驗卷第四頁），被告復於偵查及甲○審理時亦均供稱：伊於案發
    時並未與陳淑里發生爭吵，並沒有傷害陳淑里之意，因為跟陳淑里開玩笑，拿水
    果刀在其面前比劃，係不小心刺到陳淑里等語，則被告自警訊、偵查及甲○審理
    時均否認其有傷害陳淑里之故意，而證人即被害人之母丁○○○於警訊時證稱：
    案發當時伊在客廳，伊沒有聽到吵罵聲等語（見九十年度相字第一三０三號相驗
    卷第三十八頁背面），嗣於偵查及甲○審理時亦均證稱：伊走到廚房，才看到女
    兒已倒在地上，之前沒有聽到吵架聲等語屬實（見九十一年度偵字第五０三七號
    偵查卷第十五頁正反面，及甲○九十二年三月十三日訊問筆錄），雖證人丁○○
    ○於偵查時亦證稱：伊會走到廚房，是因為被告與陳淑里說話聲音有大一點，才
    走去看一看等語，惟證人丁○○○已於該次偵查訊問時當庭證稱其並未聽到吵架
    聲（均見九十一年度偵字第五０三七號偵查卷第十五頁正反面），即難認證人丁
    ○○○於案發當時所聽從廚房傳出之聲音，係被告與被害人陳淑里爭吵之聲音，
    從而，依被告之前揭供詞及證人丁○○○自警訊、偵查及甲○審理時之證詞，均
    難認被告與被害人陳淑里於案發當時有發生爭吵。(2)又觀諸法務部法醫研究所（
    九０）法醫所醫鑑字第一六六四號鑑定書「死因看法」欄所載：「死者陳淑里，
    二十五歲，女性，由解剖及筆錄知死者係因左胸單面刃銳器刺創而致心包膜及左
    側血胸而出血性休克死亡，由傷口表現加上無防禦傷可推斷有可能是無意中被刺
    。」等語（見九十年度相字第一三０三號相驗卷第七十三頁），則依該解剖鑑定
    意見，亦難認被害人陳淑里於案發當時係遭被告基於傷害之故意而直接刺傷，再
    參以證人即被害人之母丁○○○、被害人之兄丙○○均迭於警訊及甲○審理時證
    稱：被告與被害人平日感情很好，被告很疼被害人等語（見九十年度相字第一三
    ０三號相驗卷第三 十八頁背面、第四十一頁正面頁，及甲○九十一年十一月十?
    日訊問筆錄、九十二年三月十三日訊問筆錄），則被告應無狠心持刀傷害其妹即
    被害人之動機，至公訴人雖認被害人與被告約等高之情況，且被告有將刀高舉至
    肩情形下，刀子不可能刺入被害人之左胸云云，惟被告於案發當時係持水果刀在
    其肩膀處前比劃晃動等情，已據被告迭於警訊、偵查及甲○審時供承在卷（見九
    十年度相字第一三０三號相驗卷第四頁正面、九十一年度偵字第五０三七號偵查
    卷第四十三頁背面及甲○九十二年二月十九日訊問筆錄暨九十二年五月一日審判
    筆錄），則被告既持刀在肩膀處前比劃晃動，其持刀比劃晃動時，該把水果刀之
    刀刃亦有可能低於肩膀，而被害人陳淑里向前傾時，被告所持之水果刀之刀刃適
    刺中被害人陳淑里之左胸，並非不可能，公訴人前揭所認，容有未洽，是以被告
    所辯稱其因為跟陳淑里開玩笑，拿水果刀在陳淑里面前比劃，係不小心刺到陳淑
    里乙節，足堪採信。(3)復按測謊鑑定，係依一般人在說謊時，會產生遲疑、緊張
    、恐懼、不安等心理波動現象，乃以科學方法，由鑑定人利用測謊儀器，將受測
    者之上開情緒波動反應情形加以紀錄，用以分析判斷受測者之供述是否違反其內
    心之真意而屬虛偽不實。故測謊鑑定，倘鑑定人具備專業之知識技能，復基於保
    障緘默權而事先獲得受測者之同意，所使用之測謊儀器及其測試之問題與方法又
    具專業可靠性時，該測謊結果，如就有利之供述，經鑑定人分析判斷有不實之情
    緒波動反應，依補強性法則，雖不得作為有罪判決之唯一證據，但非無證據能力
    ，仍得供裁判之佐證，其證明力如何，事實審法院有自由判斷之職權；反之，若
    其有利之供述，經鑑定並無任何虛偽供述之情緒波動反應，又無其他合法之積極
    證據足以證明該部分之犯罪事實時，即可印證其真實性，非不得為有利於受測者
    之認定（最高法院八十八年臺上字第五０三八號判決、同院八十八年臺上字第二
    九三六號判決可資參照）。本件被告乙○○於偵查時經送請法務部調查局為測謊
    鑑定，測謊結果雖認「乙○○稱（一）案發時未與其妹發生衝突，上述問題經測
    試呈情緒波動之反應，研判有說謊」，此有法務部調查局九十一年八月十九日調
    科參字第０九一００三九七一一０號測謊報告書一份附卷可憑（見九十一年度偵
    字第五０三七號偵查卷第四十五頁），惟遍觀全案卷，並無其他積極證據，足以
    證明被告於案發當時有與被害人陳淑里發生爭吵，依前揭說明，自不能以前揭測
    謊鑑定報告，作為認定被告因與被害人爭吵而萌生傷害犯意之唯一證據，綜上所
    述，尚難認被告與被害人於案發當時有發生爭吵，因而致被告萌生傷害之犯意，
    此外，甲○復查無其他積極證據足認被告有傷害之犯意，足見本件被告之犯行並
    非傷害致人於死，而係過失致人於死，起訴法條容有未洽，惟因其基本社會事實
    相同，爰依刑事訴訟法第三百條之規定，變更起訴法條為刑法第二百七十六條第
    一項之過失致人於死罪。又本件被告於案發後，主動向臺北縣政府警察局三峽分
    局吉埔派出所到案自首等情，業據被告於警訊及甲○審理時供承在卷，復有臺北
    縣政府警察局三峽分局九十年十二月十五日北警峽刑字第二六八四七號刑案案件
    報告書一份在卷可憑（見九十年度相字第一三０三號相驗卷第十九頁背面），則
    被告於其犯罪未發覺前，向臺北縣政府警察局三峽分局吉埔派出所警員自承犯罪
    之事實，並為願受裁判之表示，應依刑法第六十二條前段自首之規定減輕其刑。
    爰審酌被告因一時不慎，致有本件犯行，且犯罪後坦承犯行，復經被害人家屬即
    被害人之父戊○○向甲○陳明：願原諒被告，不追究被告刑責等語無訛（見甲○
    九十二年二月十九日訊問筆錄），暨被告犯後態度堪稱良好等一切情狀，量處如
    主文所示之刑，以示懲儆。又被告未曾受有期徒刑以上刑之宣告，有臺灣高等法
    院檢察署刑案紀錄簡覆表及臺灣高等法院被告全國前案紀錄各一份附卷可按，其
    因一時不慎，致罹本件犯行，經此偵審教訓自應知所警惕，信無再犯之虞，是所
    宣告之刑，甲○認以暫不執行為適當，爰依刑法第七十四條第一款之規定，併予
    宣告緩刑二年，以勵自新。至扣案之水果刀一把，被告否認為其所有，亦無證據
    證明係被告所有，爰不予宣告沒收。
據上論斷，應依刑事訴訟法第二百九十九條第一項前段、第三百條，刑法第二百七十
六條第一項、第六十二條前段、第七十四條第一款，罰金罰鍰提高標準條例第一條前
段，判決如主文。
本案經檢察官吳宗光到庭執行職務
中      華      民      國      九十二      年      五    月    十五    日
                                  臺灣板橋地方法院刑事第六庭
                                          法  官  林海祥
右正本證明與原本無異。
如不服本判決，應於判決送達後十日內，向甲○提出上訴狀。
                                          書記官  陳映孜
中      華      民      國      九十二      年      五    月    十五    日
附錄本案論罪科刑主要法條：
中華民國刑法第二百七十六條
 (過失致死罪)
因過失致人於死者，處二年以下有期徒刑、拘役或二千元以下罰金。
從事業務之人，因業務上之過失犯前項之罪者，處五年以下有期徒刑或拘
役，得併科三千元以下罰金。


司法院資訊處製作；財團法人民間司法改革基金會備份。
